臺灣臺北地方法院民事判決　　　　　　　96年度勞訴字第37號
原　　　告　丁○○
訴訟代理人　劉永培律師
被　　　告　保誠人壽保險股份有限公司
法定代理人　丙○○
訴訟代理人　甲○○
上列當事人間確認僱傭關係存在等事件，經臺灣高雄地方法院移
送前來，本院於民國96年10月29日言詞辯論終結，判決如下：
    主  文
原告之訴及其假執行之聲請均駁回。
訴訟費用由原告負擔。
    事實及理由
甲、程序方面：
一、本件被告之法定代理人於訴訟進行中由乙○○變更為丙○○
    ，業據丙○○依法具狀聲明承受訴訟，並有被告之保險公司
    營業執照被告及法定代理人丙○○出具之民事委任狀附卷可
    稽（見本院卷第121頁、第238頁），應予准許，合先敘明。
二、按訴狀送達後，原告不得將原訴變更或追加他訴，但請求之
    基礎事實同一、擴張或減縮應受判決事項之聲明者，不在此
    限，民事訴訟法第255條第1項第2、3款定有明文。本件原告
    起訴時訴之聲明第2、3項分別係請求被告自民國95年5月22
    日起按月給付原告薪資新臺幣（下同）68,705元暨其法定遲
    延利息，以及被告應給付原告未參加勞工保險及全民健康保
    險所生損害至少1元，之後於96年5月24日當庭變更上開聲明
    為：被告應自95年5月22日起按月給付原告薪資45,206元暨
    其法定遲延利息，以及被告應給付原告未參加勞工保險及全
    民健康保險所生損害84,000元，並追加請求殘廢補償金994,
    532元及其法定遲延利息，以及退休金損失84,000元，核其
    訴之變更追加與上開規定相符，應予准許。
乙、實體方面：
一、原告起訴主張：
  (一)伊原受僱於被告，擔任高二區部力慶通訊處業務襄理，因涉
    犯保險詐欺，於95年3月28日經臺灣臺南地方法院檢察署以
    詐欺罪嫌起訴。被告旋於95年5月22日以AAD950056號聯絡書
    片面終止兩造聘僱契約及承攬契約。之後，原告於同年6 月
    27日向高雄市政府申請勞資爭議協調，經同年7月12日、26
    日兩次協調不成立。被告雖以原告涉犯保險詐欺，已依詐欺
    罪嫌起訴，行為有損保險形象情節重大為由，符合業務品質
    評議管理辦法暨作業相關細則第5.1.18條規定，依勞動基準
    法（下稱勞基法）第12條第1項第4款規定，片面終止勞動契
    約。惟原告尚未遭刑事判決確定，自應為無罪之確定，不符
    勞基法第12條第1項第4款之規定，高雄市政府勞資爭議協調
    委員會亦肯認被告所主張之事由並不構成終止勞動契約之要
    件，且被告並未就該事件有損保險形象情節重大乙節，舉證
    以實其說，要難逕依前揭規定，終止兩造間僱傭契約。何況
    ，被告自知悉其主張理由起至作成終止僱傭契約之處分止，
    已逾勞基法第12條第2項規定之30日期間，自不得據以為終
    止僱傭契約之依據。
  (二)又原告於93年8月23日前往客戶洽公途中發生車禍，業經勞
    工保險局審核屬職業傷病，目前請病假復健治療中，依勞基
    法第13條規定，於同法第59條規定之醫療期間，雇主不得終
    止契約，亦可知被告上開所為終止契約顯係違法，是兩造僱
    傭關係仍然存在。原告平均月薪為45,206元，自得依民法第
    48 2條、勞基法第59條第2款規定，請求被告自95年5月22日
    起至清償日止，按月於每月15日給付原告薪資45,206元，暨
    各期應給付日之次日起至清償日止按年息5%計算之利息。
  (三)原告所受職業傷害，業已治療終止，並經醫院診斷身體遺存
    殘廢，自得依基法第59條第3款規定，參照殘廢等級第7級給
    付標準，請求被告一次給付440日殘廢補償，且因原告受有
    職業傷害，故得依勞工保險條例第54條1項規定，按上開殘
    廢補償金額增加50%計算，是原告得請求被告給付殘廢補償
    金994,532元（計算式：45,206÷30×440×1.5＝994,532）
    。
  (四)另原告遭被告不法解僱，致參加之勞工保險得向被告請求之
    退休金均受有1年即2個基數之損害，按投保薪資每月42,000
    元計算，2個基數即為84,000元，爰分別依民法第184條第2
    項、勞保條例第72條規定，請求給付未參加勞工保險及全民
    健康保險所生損害84,000元；依民法第184條第2項規定，請
    求給付退休金損失84,000元等語。
　(五)並聲明：1.確認原告與被告之僱傭關係存在。2.被告應自95
    年5月22日起至清償日止，按月於每月15日給付原告薪資45,
    206元，暨各期應給付日之次日起至清償日止按年息5%計算
    之利息。3.被告應給付原告殘廢補償金994,532元及自96年3
    月23日起至清償日止，按年息5%計算之利息。4.被告應給付
    原告未參加勞工保險及全民健康保險所生損害84,000元。5.
    被告應給付原告退休金損失84,000元。
二、被告辯以：
  (一)被告係英國保誠集團所屬公司，於88年收購慶豐人壽股權後
    ，進入臺灣壽險市場，依法經營人身保險業務，受金融監督
    管理委員會及保險相關法令之高度規範，保誠集團並頒有商
    業行為準則，要求所有集團從業人員必須確實遵守法律，並
    以最高的專業與道德。被告依保險業務員管理規則第18條規
    定，訂有業務品質評議管理辦法暨作業相關細則，經中華民
    國人壽保險同業公會核准備查。原告係保險業務員管理規則
    所規範之保險業務員，自89年4月11日起受聘登錄於被告公
    司，與被告簽署承攬契約，從事保險業務之招攬，包括收取
    首期保費等業務。另原告就擔任高二區部力慶通訊處業務襄
    理，與被告訂有聘僱契約，得為被告招募、訓練及輔導所屬
    業務人員。原告於受僱被告期間，於92年4月間曾有客戶申
    訴案件，但未作妥適處理，且該客戶實際繳費與繳費證明金
    額不相符，而遭被告施以計點處罰。之後復經臺灣臺南地方
    法院檢察署調查發現涉及林進興醫院假住院詐領保險金事件
    ，同案被告護士蔡玉珍結證原告假住院之事實，於95年3 月
    28日偵結將原告依詐欺罪嫌起訴。且經被告於案發後查證，
    原告確曾以假病歷自被告申請理賠，詐領保險金既遂，原告
    出賣被告公司之信任，與不肖醫院串謀詐騙健保局與保險公
    司，重挫保險業多年來建立之保險形象，並同時造成被告商
    譽重受損，其所涉假住院詐領保險金情形，雖非保險招攬之
    不當行為，但涉及保險詐欺犯罪，其不誠實之嚴重程度更甚
    於保險招攬行為規範之違反，依保險業務員管理規則第19條
    第1項第1至17款得依情節輕重予以撤銷登錄處分，令其3年
    內不得再從事保險招攬業務，舉輕以明重，被告僅給予解聘
    處分，而未逕予撤銷登錄，已屬從輕，原告主張被告解聘違
    法，洵無可採。被告於95年5月22日以原告涉及保險詐欺經
    檢察官起訴，行為表現有損保險形象情節重大為由，依業務
    品質評議管理辦法暨作業相關細則第5.1.18條及勞基法第12
    條第1項第4款規定，終止其聘僱契約及承攬契契約，並無不
    當。
  (二)又原告雖主張其目前請病假復健療中，依勞基法第13條規定
    ，被告不得將其解聘云云。原告空言請假復健，卻未提出證
    據證明其於契約終止前，已依規定請假。況且，原告所提出
    之94年8月間所開立之勞工保險殘廢診斷書並無從證明系爭
    事故確屬職業災害，且上開勞工保險殘廢診斷書載明「目前
    治療終止」，與勞基法第13條規定之「醫療期間」不符，亦
    可知原告主張被告於其醫療期間不得終止聘僱契約及承攬契
    約，為不可採。
  (三)另原告固主張被告自知悉其遭檢察官起訴時起至作成終止契
    約處分止，已逾勞基法第12條第2項之期限云云，惟被告於
    95年5月間始知悉原告遭起訴之情事，即於95年5月22日依法
    終止契約，並未逾越勞基法第12條第2項規定。況原告主張
    其月平均薪資為45,206元，然並未舉證以實其說，且兩造間
    承攬及聘僱契約既已於95年5月22日終止，則原告請求自95
    年5月22日起至復職日止每月薪資45,206元，為無理由。
  (四)原告請求被告給付殘廢補償金部分，僅提出勞工保險殘廢診
    斷書、私人診所診斷及殘障手冊，惟上開資料無從證明系爭
    事故係屬職業災害，亦不足以證明原告已符合勞工保險殘廢
    給付標準表第7級殘廢等級。另原告以其92年度收入除以12
    所得之68,705元，根本無從作為平均工資，而為計算殘廢償
    金之依據。退萬步言，縱使原告符合勞基法殘廢補償之規定
    ，原告所得請求之金額應係以其平均工資及勞工保險條例所
    規定之殘廢補償日數計算，是原告主張依勞工保險條例54條
    第1項之規定，就上開金額另外增加50%之給付，顯無理由。
  (五)被告業已合法終止與原告間之聘僱契約及承攬契契約，自無
    繼續為原當保勞工保險及全民健康保險之義務，且原告僅空
    言其未參加上開保險之損失為84,000元，然就上開損失之請
    求權依據及損失金額均未盡舉證責任，足見其請求顯無理由
    。
  (六)原告自89年報聘於被告公司迄今尚未滿15年，依勞基法第53
    條規定，並無退休金請求權，更遑論請求被告將基數換成金
    錢給付之。
  (七)並聲明：1.原告之訴及其假執行之聲請均駁回。2.如受不利
    之判決，願供擔保請准宣告免為假執行。
三、兩造不爭執之事項：
　(一)原告係保險業務員管理規則所規範之保險業務員，自89年4
    月11日起受聘登錄於被告公司，與被告簽署承攬契約，從事
    保險業務之招攬，包括收取首期保費等業務。另原告就擔任
    高二區部力慶通訊處業務襄理，與被告訂有聘僱契約，得為
    被告招募、訓練及輔導所屬業務人員，有承攬契約書、聘僱
    契約書各1份可證（見臺灣高雄地方法院95年度雄補字第666
    號卷[下稱高雄地院補字卷]第12至17頁、第21至24頁）。
  (二)原告於93年8月23日因車禍受傷，並經勞工保險局核定職業
    傷病給付118,723元，有94年8月11日勞工保險局核定通知書
    在卷足憑（見高雄地院補字卷第18頁）。
  (三)原告於受僱被告期間，經臺灣臺南地方法院檢察署調查發現
    涉及林進興醫院假住院詐領保險金事件，同案被告護士蔡玉
    珍結證原告假住院之事實，於95年3月28日偵結將原告依詐
    欺罪嫌起訴，有起訴書1份在卷足證（見本院卷第36至92頁
    ）。
  (四)被告於95年5月22日以原告涉及保險詐欺，並已經臺灣臺南
    地方法院檢察署依詐欺罪嫌起訴，行為表現有損保險形象情
    節重大為由，按勞基法第12條第1項第4款規定，終止與原告
    間僱傭關係，有被告95年5月22日聯絡書1紙附卷可稽（見高
    雄地院補字卷第6頁）。
四、原告依勞動契約之法律關係，請求確認兩造之僱傭關係存在
    ，以及給付自95年5月22日起按月給付薪資45,206元暨法定
    遲利息；依民法第482條、勞基法第59條第3款、勞工保險條
    例第54條第1項規定，請求給付殘廢補償金994,532元及法定
    遲延利息；依民法第184條第2項、勞保條例第72條規定，請
    求給付未參加勞工保險及全民健康保險所生損害84,000元；
    依民法第184條第2項、勞基法第55條規定，請求給付退休金
    損失84, 000元等情，則為被告所否認，並以上開情詞置辯
    。是本件兩造爭執點厥為：(一)被告以原告有損保險形象情節
    重大為由，按勞動基準法第12條第1項第4款約定，終止兩造
    間之僱傭關係，是否有理由？(二)原告平均工資以45,206元計
    算，是否有理由？(三)被告是否應給付原告職業災害殘廢補償
    ？(四)原告是否得請求被告給付未參加勞工保險及全民健康保
    險所生損害？(五)被告是否應負擔原告退休金之損失？茲析述
    如下。
  (一)按確認之訴非原告有即受確認判決之法律上利益者，不得提
    起。所謂即受確認判決之法律上利益，係指法律關係之存否
    不明確，原告主觀上認其在法律上之地位有不安之狀態存在
    ，且此種不安之狀態，能以確認判決將之除去者而言，若縱
    經法院判決確認，亦不能除去其不安之狀態者，即難認有受
    確認判決之法律上利益，最高法院52年台上字第1240號判例
    可資參照。經查，原告主張被告解僱原告不合法，兩造間僱
    傭關係仍存在，然為被告所否認，則原告如不訴請確認，其
    所主張之權利是否存在，無法明確，是原告在私法上之地位
    應有受侵害之危險，其起訴請求確認兩造間之僱傭關係存在
    ，應有受確認判決之法律上利益，先予敘明。
  (二)被告以原告有損保險形象情節重大為由，按勞動基準法第12
    條第1項第4款約定，終止兩造間之僱傭關係，應屬合法。原
    告起訴請求確認兩造間之僱傭關係存在，並據此請求被告給
    付原告自95年5月22日起按月給付薪資45,206元暨法定遲利
    息，均無理由：
  1.按勞工有受有期徒刑以上刑之宣告確定，而未諭知緩刑或未
    准易科罰金之情形者，雇主得不經預告終止契約；雇主依前
    項第1款、第2款及第4款至第6款規定終止契約者，應自知悉
    其情形之日起，30日內為之，勞基法第12條第1項第3款、第
    2項分別定有明文。又勞基法第12條第1項第3款係以勞工因
    罪入獄服刑、顯然無法再為雇主服勞務，而肯定此具體事實
    得作為解僱之事由。準此，該事由性質上為因勞工現實上已
    給付不能而生給付障礙之現象，並不以勞工違反勞動契約上
    之義務、被雇主懲戒為前提，只要該客觀上給付不能的現象
    繼續存在，雇主即得以此為由解僱之，是立法者之所以於同
    條第2項未就該解僱事由設立除斥期間之限制，亦著重於勞
    工於除斥期間經過後，其給付不能之情事既尚未改變，則法
    律上仍無法期待雇主繼續該勞動契約，故仍應許雇主行使其
    解僱權。是法律設此規定，應係著重於為解決勞工之客觀上
    無法為雇主提供勞務而設之機制，並非為保護勞工如受有期
    徒刑之宣告時須達「未諭知緩刑或未准易科罰金」之程度，
    雇主始得行使解僱權所設之最低懲戒基準。
  2.再者，勞基法之所以賦予雇主有權單方面訂立工作規則，乃
    係因雇主為管理眾多員工並有效經營企業，而依自身企業屬
    性需求將各種工作條件予以整理、統一所訂定，是各企業之
    工作規則因企業自身性質需求之不同自有相異之處，某些企
    業著重於員工之特殊才能、某些著重於體力勞動、某些著重
    於操守品德，各自依其所需訂定不同之工作規則，此乃社會
    之常態。而被告為壽險公司，所經營者乃係在保戶遭遇生老
    病死不可預測之變故時，依保險契約之承諾提供經濟援助，
    投保大眾願意先付出保險費購買不知何時兌現之無形承諾，
    所憑藉者無非信賴而已，若壽險公司喪失誠信之形象，必將
    對業務及財務造成重大之影響，而壽險公司誠信形象之建立
    ，有賴與保戶接觸之第一線業務人員之高度道德誠信表現，
    上揭對保險業務員誠信之絕對要求亦反應在法令規範上。為
    確保保險業務員之資格、登錄、訓練、懲處等管理事項有所
    遵循，保險法第177條授權主管機關訂定相關管理規則，是
    主管機關依此頒布保險業務員管理規則，依上開規則第7條
    第1項第11款規定，申請登錄之業務員最近3年有事實證明從
    事及涉及其他不誠信或不正當之活動，顯示其不適合擔任業
    務員之情事，各有關公會應不予登錄；已登錄者，應予撤銷
    ，同規則第19條第1項規定業務員為其他有損保險形象者，
    除有犯罪嫌疑，應依法移送偵辦外，其行為時之所屬公司並
    應按其情節輕重，予以3個月以上1年以下停止招攬行為或撤
    銷其業務員登錄之處分，並依第7條第1項第8款之規定，如
    業務員為有損保險形象之行為，其3年內應不得再從事保險
    招攬業務。被告依上開規則第18條第1項所訂定之「業務品
    質評議管理辦法暨作業相關細則」第5.1.18條規定，業務員
    為其他有損保險形象者，除有犯罪嫌疑，應依法移送偵辦外
    ，本公司按其情節輕重，予以3個月以上1年以下停止招攬行
    為或撤銷其業務員登錄之處分，乃被告基於其社會地位及公
    司屬性之考量所訂立，尚難以上開規則與勞動基準法第12條
    第1項第3款有所扞格即認其屬無效。參以勞動基準法第12條
    第1項第3款並非為保護勞工所設之雇主得行使解僱權之最低
    懲戒基準，業如上述，是被告之業務品質評議管理辦法暨作
    業相關細則，亦無逾越勞動基準法之規定，基此，勞工如有
    違反工作規則，並同時涉有刑事犯罪，如情節重大，雇主依
    勞動基準法第12條第1項第4款終止勞動契約，亦屬合法。
  3.又被告抗辯原告於受僱被告期間，經臺灣臺南地方法院檢察
    署調查發現涉及林進興醫院假住院詐領保險金事件，同案被
    告護士蔡玉珍結證原告假住院之事實，於95年3月28日偵結
    將原告依詐欺罪嫌起訴等情，為原告所不爭執，並有臺灣臺
    南地方法院檢察署檢察官起訴書1份附卷可稽（見本院卷第
    36至92頁），堪信為真。且查，被告辯以經其於案發後查證
    ，原告確曾以假病歷自被告申請理賠，詐領保險金6筆，共
    計185,292元既遂等情，業據被告提出原告詐領公司保險金
    明細表1紙、理賠給付申請書、林進興醫院診斷書各6紙、林
    進興醫院收據2紙、醫療費用明細表3紙為證（見本院卷第93
    至110頁），亦為原告所不否認。足認原告有上開保險詐欺
    情節，應屬真實。
  4.另按，勞資關係係以勞動力為中心，受空間、時間限制之結
    合關係，並非勞工與雇主之全人格之結合關係，因此在工作
    時間外之勞工業務外行為，屬於勞工之私生活範圍，非雇主
    所得任意支配，惟有勞工之行為與事業活動有直接關連，且
    損害事業之社會評價，為維持事業秩序之必要，方足成為懲
    戒之對象，最高法院82年度台上字第1786號判決參照。又勞
    工有違反勞動契約或工作規則，情節重大者，雇主得不經預
    告終止契約，勞動基準法第12條第1項第4款定有明文。所謂
    「情節重大」，應指因該事由導致勞動關係進行受到干擾，
    而有賦予雇主立即終止勞動契約關係權利之必要，並且受僱
    人亦無法期待雇主於解僱後給付其資遣費。蓋若某事由之發
    生，並不導致勞動契約關係進行受到干擾、有所障礙，則雇
    主即無據以解僱之正當利益。又為與勞動基準法第11條所定
    雇主不得預告勞工終止勞動契約之事由相區分，上開雇主得
    不經預告終止勞動契約之事由所生勞動契約關係之干擾，應
    致雇主有立即終結勞動契約關係之必要，並以無法期待雇主
    於解僱後給付資遣費為限。是被告「業務品質評議管理辦法
    暨作業相關細則」第5.1.18條規定，業務員為其他有損保險
    形象者，除有犯罪嫌疑，應依法移送偵辦外，本公司按其情
    節輕重，予以3個月以上1年以下停止招攬行為或撤銷其業務
    員登錄之處分，乃被告基於其社會地位及公司屬性之考量所
    訂立（見本院卷第34頁），其要求員工於公、私領域均能誠
    信守法，應為勞動契約之合理內涵。經查，原告因上開保險
    詐欺行為，致遭檢察官起訴，已如前述，業已嚴重影響被告
    公司之誠信形象，如被告繼續維持與原告之勞動契約，勢將
    減低客戶及大眾對於被告所持之信賴，準此，如何能期待身
    為保壽公司之被告，信賴原告能再秉持誠實信用原則為被告
    忠實執行職務？堪認原告上開行為，已導致兩造之勞動契約
    關係進行受到干擾而有所障礙，被告自有立即終止勞動關係
    之必要，且實已可謂「情節重大」無疑。是原告之行為，非
    但符合「業務品質評議管理辦法暨作業相關細則」第5.1.18
    條之規定，且亦違反兩造間之勞動契約，情節均屬重大，而
    有勞動基準法第12條第1項第4款之情形。
  5.再按，雇主為維護企業內部秩序，對於不守紀律之公司勞工
    得以懲處，在各種懲戒手段中，以懲戒解僱終止勞雇雙方之
    勞動契約關係，所導致之後果最為嚴重。在行使懲戒解僱之
    處分時，因涉及勞工既有之工作將行喪失之問題，當屬憲法
    保障工作權之核心範圍，因此在可期待雇主之範圍內，捨解
    僱而採用對勞工權益影響較輕之措施，應符合憲法保障工作
    權之價值判斷。換言之，解僱應為雇主終極、無法迴避、不
    得已的手段，即「解僱之最後手段性」，須勞工所違反之事
    項，不可期待雇主採用解僱以外之懲處手段而繼續其僱傭關
    係，且雇主所為之懲戒性解僱與勞工之違規行為在程度上須
    屬相當。因此，勞工之違規行為態樣、初次或累次違規、故
    意或過失違規、對雇主及所營事業所生之危險或損失、勞雇
    間關係之緊密程度、勞工到職時間之久暫，均為是否達到懲
    戒性解僱之標準。查被告抗辯原告於92年4月間曾有客戶申
    訴案件，但未作妥適處理，且該客戶實際繳費與繳費證明金
    額不相符，而遭被告施以計點處罰之情節，為原告所不否認
    ，並有95年7月26日高雄市政府勞資爭議調解紀錄1份在卷足
    憑（見高雄地院補字卷第8頁），堪信被告曾就原告上開違
    規為處分，而原告復因上開保險詐欺行為遭起訴，致被告誠
    信形象嚴重受損，致兩造間之信賴關係已破裂達無法彌補之
    程度，已無法達成使原告盡其忠實執行職務之義務，強令被
    告繼續僱用原告，非但將使被告之形象持續受損，甚至有使
    該不利益轉嫁由社會不特定人，甚至社會全體負擔之虞，是
    被告所為之懲戒性解僱與原告之違規行為在程度上應屬相當
    ，並未違反「解僱之最後手段性」之原則，則被告依勞動基
    準法第12條第1項第4款之規定，終止勞動契約，應屬合法。
  6.原告於93年8月23日前往客戶洽公途中發生車禍，業經勞工
    保險局審核屬業傷病給付118,723元，目前請病假復健治療
    中，依勞基法第13條規定，於同法第59條規定之醫療期間，
    雇主不得終止契約，被告所為終止契約顯係違法，是兩造僱
    傭關係仍然存在云云，並提出財團法人私立高雄醫學大學附
    設中和紀念醫院（下稱高醫附設中和醫院）94年8月間開立
    之勞工保險殘廢診斷書、身心障礙手冊、94年8月11日勞工
    保險局核定通知書為證（見本院卷第16至17頁、高雄地院補
    字卷第18頁）。查被告對於原告於93年8月23日因車禍受傷
    ，並經勞工保險局核定職業傷病給付118,723元等情固不否
    認，惟否認原告係請假復健中，並辯以上開94年8月間勞工
    保險殘廢診斷書載明「病人因上述疾病……目前治療終止」
    等語，足認原告並非在醫療期間，且無從證明上開事故係屬
    職業災害，與勞基法第13條之規定不符等語。經查，原告就
    其係請假復健乙節，固提出被告業務人員出席簽到簿暨統計
    表1份為證（見本院卷第219至226頁），惟核上開統計表係
    原告93年8月起至94年3月止之出缺勤紀錄，無從證明原告於
    上開期間請假復健，且由94年3月起至95年5月22日期間，原
    告是否有向被告請假獲准等情，原告復未提出其他證據舉證
    以實其說，則原告主張其請假復健，即非可採。又本院審核
    原告所提出之高醫附設中和醫院94年8月間開立之勞工保險
    殘廢診斷書、身心障礙手冊、94年8月11日勞工保險局核定
    通知書等證據確實均無法證有上開事故係屬職業災害，而原
    告就其於93年8月23日係拜訪客戶途中發生車禍，亦未舉證
    以實其說，是被告抗辯原告上開事故非屬職業災害，應為可
    採（詳如事實理由欄四(四)所述）。參以上開94年8月間勞工
    保險殘廢診斷書載明原告「目前治療終止」，實難證認原告
    主張被告違反勞基法第13條之規定，於同法第59條規定之醫
    療期間終止兩造之僱傭關係。又原告於96年4月26日庭陳95
    年9月29日銓泰中醫診所開立之診斷證明書（見本院卷第138
    頁），係記載原告於95年6月24日起至同年9月24日就診20次
    ，病名為「左足踝、下肢、腰部扭挫傷，因意外車禍受傷所
    致」、醫囑「需多休息」，亦無法證明係原告93年8月23日
    車禍所致傷害而目前治療中，故上揭銓泰中醫診診斷證明書
    無法採為原告有利事實認定之證據。另原告於96年5月24日
    庭陳之高醫附設中和醫院96年5月1日開立之勞工保險殘廢診
    斷書影本（見本院卷第150至157頁），並無原本可供核對，
    並無證據能力，縱認該勞工保險殘廢診斷書係屬真正，惟係
    於96年5月1日開立，不影響被告於95年5月22日原告治療終
    止期間依勞期法第12條第1項第4款之規定終止兩造僱傭契約
    之合法性。從而，原告主張被告終止兩造僱傭契約違反勞基
    法第13條之規定，即不足取。
  7.末按，按雇主依勞基法第12條第1項第4款規定終止契約者，
    應自知悉其情形之日起，30日內為之，雖為勞基法第12條第
    2項定有明文。原告主張伊於95年3月28日遭檢察官起訴，被
    告即知悉其所指控原告違反工作規則，有損保險形象情節重
    大情事，然被告竟至95年5月22日始將其解僱，已逾勞基法
    第12條第2項所定30日除斥期間，惟為被上訴人否認，並辯
    稱：被告於95年5月間始知悉原告遭起訴之情事，即於95 年
    5月22日依法終止契約，並未逾越勞基法第12條第2項規定等
    語。查依上開起訴書所載，檢察官於95年3月27日交付原本
    ，書記官於翌日即28日製作正本（見本院卷第84頁），加上
    起訴書正本之送達期間，參以被告並非該刑事偵查案件之
    當事人等情，被告抗辯其於95年5月間始知原告遭起訴乙事
    ，尚為可採，且原告並未舉證證明被告知悉在前，並逾30
    日始終止勞動契約，是以本件被告抗辯其知悉原告遭起訴之
    日起至依勞基法第12條第1項第4款終止勞動契約之日，未逾
    30日，即為可採。
  8.綜上所述，被告業務品質評議管理辦法暨作業相關細則並未
    逾越勞動基準法之規定，且原告確有違反工作規則及勞動契
    約，其情節均屬重大，是被告依勞動基準法第12條第1項第4
    款之規定，終止兩造間之勞動契約，應屬合法。兩造間之勞
    動契約既已合法終止，即無解僱無效時所生被告受領遲延而
    仍有給付薪資義務之問題，從而原告起訴請求確認兩造間之
    僱傭關係存在，並據此請求被告自95年5月22日起至清償日
    止，按月於每月15日給付原告薪資45,206元，暨各期應給付
    日之次日起至清償日止按年息5%計算之利息，均無理由，應
    予駁回。
  (三)原告主張其平均工資以68,705元或45,206元計算，均為無理
    由：
  1.按所謂平均工資，依勞基法第2條第4款規定，係指謂計算事
    由發生之當日前6個月內所得工資總額除以該期間之總日數
    所得之金額。本件原告主張其92年度收入之扣繳憑單薪資給
    付總額為824,456元，依此計算其平均月薪為68,705元（計
    算式：824,456÷12＝68,705）等情，固提出其92年度各類
    所得扣繳暨免扣繳憑單為證（見高雄地院補字卷第19頁），
    然為被告所否認。查原告係於95年5月22日經被告終止勞僱
    關係，自應以95 年5月22日前6個月內所得工資總額為計算
    平均工資之基準，是原告以其92年全年薪所得除以12計算平
    均工資，自不勞基法第2條第4款規定，且為被告所反對，從
    而原告主張其每月平均工資為68,705元，自非可取。
  2.又原告主張依被告對其職業災害醫療補償之理賠認定金額，
    其平均工資為45,206元，此亦與當時勞工保險局日投保薪資
    1378.9元，即月投保薪資41,637元（1378.9×30＝41,637
    ）之級距相符等情，雖提出被告96年5月15日理賠審核給付
    通知書、94年8月11日勞工保險局核定通知書為證（見本院
    卷第158頁、第159頁），然亦為被告所否認。但查，原告自
    稱其遭遇職業災害日為93年8月23日，而上開被告96年5月15
    日理賠審核給付通知書之結案日為96年4月10日，尚難證認
    其職業災害發生前6個月之平均工資即為45,206元。又查，
    勞工保險之投保薪資尚非等同勞工之每月薪資，況兩造間訂
    有聘僱契約及承攬契約等2種契約，是以原告自被告所領取
    之報酬有聘僱報酬及承攬報酬2種，且其中因招攬保險所得
    領取之佣金、獎金等承攬契約之報酬，非屬經常性給與，均
    不得計入原告平均工資。從而，原告主張平均工資為45,206
    元，即非可取。
  3.另被告辯稱勞基法施行細則第31條規定「本法第59條第2款
    所稱原領工資，……其為計月者，以遭遇職業災害前最近1
    個月正常工作時間所得之工資除以30所得之金額，為其1日
    之工資」，而原告遭遇其所稱之職業災害日即93年8月23 日
    前1個月之薪資所得為29,237元等語。惟查，原告就其遭遇
    職業災害前最近1個月正常工作時間所得之月薪，並未舉證
    以實其說，且就被告上開抗辯並不否認，是以若原告請求被
    告給付職業災害殘廢補償為有理由，則被告主張原告職業災
    害前最近1個月正常工作時間所得之月薪應以被告自認之29,
    237元計算，應為可採，併此敘明。
  4.承上，原告主張其平均工資以68,705元或45,206元計算，為
    不足取，是被告抗辯原告不得以68,705元或45,206元計算平
    均工資，為可採。
  (四)原告請求被告給付職業災害殘廢補償，為無理由：
  1.按勞工因職業災害所致之損害，雇主應負賠償責任。但雇主
    能證明無過失者，不在此限。職業災害勞工保護法（下稱職
    災保護法）第7條定有明文。所謂「職業災害」，職災保護
    法並未為定義，惟依同法第1條後段規定: 「本法未規定者
    ，適用其他法律之規定。」，可參酌勞工安全衛生法第2條
    第4項規定：「本法所稱職業災害，謂勞工就業場所之建築
    物、設備、原料、材料、化學物品、氣體、蒸氣、粉塵等或
    作業活動及其他職業上原因引起之勞工疾病、傷害、殘廢或
    死亡。」，而為職災保護法所稱「職業災害」之定義（司法
    院第14期司法業務研究會期）。次按勞工因作業活動及伴隨
    活動所衍生，於就業上一切必要行為及其附隨行為而具有「
    相當因果關係」所引起之疾病，屬職業災害（行政院勞工委
    員會92年5月21日勞保三字第0920027159號函參照）。又勞
    工保險被保險人之工作性質如非在其原經常工作之職務範圍
    內，而受雇主指派取物、開會、參加訓練、活動等，即為勞
    工保險被保險人因執行職務而致傷病審查準則第9條規定之
    情形，應受該準則第18條規定之限制。而該準則第18條第1
    項第1款所稱「非日常生活所必需之私人行為」，係指勞工
    於上、下班通勤或因公差等交通往返途中，若個人從事無關
    日常生活所必需之中斷或脫離行為，當次中斷、脫離期間及
    其後發生之事故均不得視為職業災害（勞工保險局95年8 月
    1日保給老字第09560445630號函參照）。
  2.原告主張原告所受職業傷害，業已治療終止，並經醫院診斷
    身體遺存殘廢，自得依基法第59條第3款規定，參照殘廢等
    級第7級給付標準，請求被告一次給付440日殘廢補償，且因
    原告受有職業傷害，故得依勞工保險條例第54條1項規定，
    按上開殘廢補償金額增加50%計算，是原告得請求被告給付
    殘廢補償金994,532元云云，雖提出高醫附設中和醫院94 年
    8月間開立之勞工保險殘廢診斷書、96年5月1日開立之勞工
    保險殘廢診斷書、身心障礙手冊、94年8月11日勞工保險局
    核定通知書、96年7月13日勞工保險局核定通知書為證（見
    本院卷第16至17頁、第150至157頁、高雄地院補字卷第18頁
    、本院卷第217頁），惟為被告所否認。經查，被告對於原
    告於93年8月23日因車禍受傷乙節雖不否認，然否認係職業
    災害。原告既主張其上開車禍之發生係因外出拜訪客戶所發
    生，核屬勞工保險被保險人之工作性質非在其原經常工作之
    職務範圍內，即為勞工保險被保險人因執行職務而致傷病審
    查準則第9條規定之情形，應受該準則第18條規定之限制。
    然原告就其主張因外出拜訪客戶而發生車禍，迄未舉證以實
    其說，上開主張即不能作為對其有利事實之認定，而原告既
    非因公外出受傷，核屬上揭準則第18條第1項第1款所稱「非
    日常生活所必需之私人行為」，即係勞工於上、下班通勤或
    因公差等交通往返途中，個人從事無關日常生活所必需之中
    斷或脫離行為，則當次中斷、脫離期間及其後發生之事故均
    不得視為職業災害。參以上揭高醫附設中和醫院94年8月間
    開立之勞工保險殘廢診斷書、96年5月1日開立之勞工保險殘
    廢診斷書、身心障礙手冊、94年8月11日勞工保險局核定通
    知書均無殘廢等級之認定，且未能證明原告傷害情形與其所
    謂職業災害間有何因果關係，不能採為對原告有利事實認定
    之證據。而依上開96年7月13日勞工保險局核定通知書所示
    ，勞工保險局雖認定殘廢程度為第13級，然亦未能證明原告
    傷害情形與其所謂職業災害間有何因果關係，勞工保險局之
    上開行政處分既非現行有效之司法院大法官解釋或最高法院
    判例，本院自不受其拘束，則上開96年7月13日勞工保險局
    核定通知書亦無從證明原告所受傷害係由於職業災害。是以
    ，原告主張其受有職業傷害云云，即非可取。從而，原告主
    張被告應依基法第59條第3款規定，參照殘廢等級第7級給付
    標準，被告原告一次給付440日殘廢補償，且因原告受有職
    業傷害，得依勞工保險條例第54條1項規定，按上開殘廢補
    償金額增加50%計算，故向被告請求給付殘廢補償金994,532
    元，即非有理由，不應准許。
  (五)原告請求被告給付未參加勞工保險及全民健康保險所生損害
    ，為無理由：
    查原告之聘僱契約及承攬契約業經被告合法終止，已如上述
    ，兩造間之僱傭關係已不存在，則原告並無繼續為原告投保
    勞工保險及全民健康保險之義務，是原告主張被告非法將其
    勞工保險及全民健康保險退保，已非有據。況查，原告就其
    損失之發生及與原告退保之因果關係，均未舉證以實其說，
    其請求即非有理由。從而，原告依民法第184條第2項、勞保
    條例第72條規定，請求被告給付未參加勞工保險及全民健康
    保險所生損害84,000元，即非有據，尚難准許。
  (六)原告請求被告給付退休金之損失，亦為無理由：
    按勞動基準法第53條規定「勞工有左列情形之一者，得自請
    退休：一工作15年以上年滿55歲者。二工作25年以上者。」
    職是，退休金係勞工屆期退休始得申領之款項，在未符合上
    開要件前，當無退休金之請求權。查原告之聘僱契約及承攬
    契約業經被告合法終止，有如上述，兩造間之僱傭關係已不
    存在，原告並無向被告申請退休之依據，自無退休金之請求
    權。縱認兩造僱傭關係存在，然查原告為39年3月21日出生
    ，自89年4月11日受僱於被告，現年雖已年滿55年，惟迄今
    尚未工作滿15年，依上開規定亦並無退休金請求權。從而，
    原告請求被告給付退休金之損失，亦為無理由，不應准許。
五、從而，原告依勞動契約之法律關係，請求確認兩造之僱傭關
    係存在，以及被告應自95年5月22日起至清償日止，按月於
    每月15日給付原告薪資45,206元，暨各期應給付日之次日起
    至清償日止按年息5%計算之利息；依民法第482條、勞基法
    第59條第2款規定，請求被告給付殘廢補償金994,532元及自
    96年3月23日起至清償日止，按年息5%計算之利息；依民法
    第184條第2項、勞保條例第72條規定，請求被告給付未參加
    勞工保險及全民健康保險所生損害84,000元；依民法第184
    條第2項規定，請求被告給付退休金損失84,000元，均為無
    理由，應予駁回。原告之訴既經駁回，其假執行之聲請即失
    所附麗，不能准許，爰併予駁回。
六、因本案事證已臻明確，故兩造其餘主張陳述及所提之證據，
    均毋庸再予審酌，附此敘明。
七、據上論結，本件原告之訴為無理由，依民事訴訟法第78條，
    判決如主文。
中　　華　　民　　國　　96　　年　　11　　月　　22　　日
                    勞工法庭    法　官　曾啟謀
以上正本係照原本作成
如對本判決上訴，須於判決送達後20日內向本院提出上訴狀
中　　華　　民　　國　　96　　年　　11　　月　　22　　日
                       　　　　 書記官　王月伶
